臺灣桃園地方法院民事判決
原　　　告　戊○○
訴訟代理人　吳東霖律師
被　　　告　甲○○
　　　　　　丁○○
　　　　　　乙○○
上列當事人間請求拆屋還地事件，於中華民國94年10月6 日言詞
辯論終結，本院判決如下：
    主  文
被告甲○○應將坐落桃園縣蘆竹鄉○○段第二七二之十一地號內
如附圖編號Ｋ部分四十四點九二平方公尺之一層磚造房屋拆除，
將該基地連同如附圖編號Ｈ部分十三點六五平方公尺、編號Ｊ部
分四十二點七一平方公尺之土地返還原告及其他共有人全體。
被告丁○○應將坐落桃園縣蘆竹鄉○○段第二七二之十一地號內
如附圖編號Ｄ部分五十二點二七平方公尺之一層磚造房屋拆除，
將該基地連同如附圖編號Ａ部分十六點一九平方公尺、編號Ｂ部
分四十四點一三平方公尺、編號Ｆ部分三十四點三一平方公尺之
土地返還原告及其他共有人全體。
被告乙○○應自前項土地內遷出。
訴訟費用由被告甲○○負擔十分之四，由被告丁○○負擔十分之
五，餘由被告乙○○負擔。
本判決第一項於原告以新臺幣壹拾捌萬元；第二項、第三項於原
告以新臺幣貳拾伍萬元為被告供擔保後，得假執行。但被告甲○○就本判決第一項以新臺幣伍拾貳萬元、被告丁○○就本判決第
二項以新臺幣柒拾伍萬元，為原告供擔保後，得免為假執行。
    事實及理由
一、本件被告甲○○、乙○○經合法通知未於最後言詞辯論期日
    到場，核無民事訴訟法第386 條所列各款情形，爰依原告之
    聲請，由其一造辯論而為判決。
二、按訴狀送達後，原告不得將原訴變更或追加他訴，但請求之
    基礎事實同一者、擴張或減縮應受判決事項之聲明者，不在
    此限，民事訴訟法第255 條第1 項第2 款、第3 款各定有明
    文。本件原告起訴時原以丙○○為被告，嗣於訴訟繫屬中，
    因認丙○○係被告乙○○之家屬，僅係輔助占有人，故變更
    起訴對象之被告為乙○○，核其所為雖屬訴之變更，惟其據
    以請求法院判決之基礎事實係屬同一，所利用之訴訟證據資
    料亦具有同一性，參諸前揭法條之規定，其變更應予准許。
    又原告原起訴請求被告甲○○應將坐落桃園縣蘆竹鄉○○段
    第272 之11地號內面積66平方公尺（以實測為準）土地上建
    物拆除，將土地返還原告及其他共有人全體；被告丁○○應
    將坐落桃園縣蘆竹鄉○○段第272 之11地號內面積71平方公
    尺（以實測為準）之土地上建物，暨同段第272 之13地號內
    面積26平方公尺（以實測為準）之土地上建物拆除，將土地
    返還原告及其他共有人，嗣於訴訟繫屬中經本院囑託桃園縣
    蘆竹地政事務所人員測量後，乃更正其訴之聲明如主文第1
    、2 項所示，核其所為聲明固有變更，然僅係追加或減縮應
    受判決事項之聲明，參諸前揭法條之規定，應予准許。
三、原告起訴主張：
  (一)坐落桃園縣蘆竹鄉○○段第272 之11地號土地為原告與訴外
    人李朝興所共有，被告甲○○、丁○○分別頂受他人在系爭
    土地上無權占有所建之未辦保存登記的違章建築房屋，其中
    被告甲○○係自行居住使用，被告丁○○則出租予被告乙○○居住使用。因被告對於系爭土地並無任何法律上之使用權
    源，爰依民法第767 條之規定提起本訴。
  (二)並聲明：1.如主文第1 、2 、3 項所示。2.願供擔保請准宣
    告假執行。
四、被告抗辯：
  (一)被告甲○○部分：
  　系爭土地原為臺灣省桃園農田水利會所有，訴外人莊敦禮在
    系爭土地上蓋房子之後賣給伊，伊已經居住20年，臺灣省桃
    園農田水利會在80幾年間有找伊談賠償地上物之事，但其後
    將系爭土地賣給原告並沒有通知伊；系爭第272 之11地號土
    地上編號Ｋ部分之房屋及其外圍水泥地為其所有並占有使用
    ，另有二子與其居住（僅係占有輔助人）等語，資為抗辯。
    並聲明：原告之訴及其假執行之聲請駁回；如受不利之判決
    ，願供擔保請准宣告免為假執行。
　(二)被告丁○○部分：
    系爭第272 之11地號土地上編號Ｄ部分房屋是伊父親邱文才
    （為退伍軍人）所興建，父親去世後房子由伊繼承，房屋在
    50 幾 年間就蓋了，該屋及其外圍水泥地、圍牆、花圃均係
    伊所有，伊後來將房屋出租等語。並聲明：原告之訴及其假
    執行之聲請駁回；如受不利之判決，願供擔保請准宣告免為
    假執行。
  (三)被告乙○○未於言詞辯論期日到場，亦未提出準備書狀作何
    聲明或陳述。
五、本院判斷
  (一)原告起訴主張系爭坐落桃園縣蘆竹鄉○○段第272 之11地號
    土地為原告與訴外人李朝興所共有，被告甲○○、丁○○分
    別受讓他人在系爭土地上所興建而未辦保存登記之房屋暨占
    有屋旁如附圖所示之水泥地、花園乙節，業據原告提出與其
    所述相符之土地登記謄本、現場照片8 幀等為證，且為被告
    甲○○、丁○○所自認，並經本院於94年4 月15日履勘現場
    ，及囑託桃園縣蘆竹地政事務所人員測量，製有勘驗筆錄及
    土地複丈成果圖在卷可稽，故原告之主張，堪信為真。
  (二)被告甲○○雖抗辯系爭土地原為臺灣省桃園農田水利會所有
    ，伊係向訴外人莊敦禮買受系爭房屋等語；被告丁○○雖辯
    稱伊係合法繼承父親所興建之系爭房屋等語。惟查，系爭土
    地原為臺灣省桃園農田水利會所有，於45年間為配合政府政
    策，乃無償提供退輔會安置榮民養殖池塘，因社會變遷，自
    77年起經省府建設廳召開協調會決議當時使用該水利會之86
    口池塘，應自78年起分3 年交還，迄今業已交還完畢，本件
    擅自建造之房舍，據當時魚管處稱非由該處建造，經查係由
    魚管處站部榮民擅自建造，雖經該水利會限期請占用人自行
    拆除，然並無結果，該水利會與占用戶（即被告或其前手）
    間，並無任何土地使用借貸或租賃之法律關係存在等情，業
    據臺灣省桃園農田水利會以94年4 月1 日桃農水管字第0940
    002645號函附卷可憑（見本院卷第44頁），是足證被告甲○○、丁○○之前手（即莊敦禮、邱文才）與系爭土地之前所
    有人臺灣省桃園農田水利會間，並無任何法律關係，渠擅自
    在系爭土地上興建房屋並無合法權源；又臺灣省桃園農田水
    利會與退輔會魚管處間之使用借貸關係亦已終止，如附圖所
    示之系爭建物占用系爭土地確屬無權占有，迨無疑義。被告
    甲○○、丁○○自無權占有人處受讓系爭如附圖所示未經保
    存登記之房屋，自亦屬無權占有，洵堪認定。
  (三)被告乙○○向被告丁○○承租系爭如附圖所示編號Ｄ房屋及
    該屋外圍水泥地、圍牆、花圃等情，業據其女丙○○於本院
    訊問時陳明綦詳（見本院卷第25頁），其向無權占有系爭土
    地之被告丁○○承租系爭房屋，核亦屬無權占有。
  (四)按所有人對於無權占有或侵奪其所有物者，得請求返還之，
    對於妨害其所有權者，得請求除去之，民法第767 條前段及
    中段定有明文。又各共有人對於第三人，得就共有物之全部
    為本於所有權之請求，但回復共有物之請求，僅得為共有人
    全體之利益為之，民法第821 條亦規定甚明。本件被告既係
    無權占有系爭土地，從而，原告本於物上請求權，請求被告
    甲○○、丁○○拆除如附圖所示編號Ｋ、Ｄ部分之房屋並返
    還如主文所示之系爭土地，暨請求被告乙○○自系爭土地遷
    出，為有理由，應予准許。
六、從而，原告本於所有物返還請求權請求(1)被告甲○○應將系
    爭土地內如附圖編號Ｋ部分44.92 平方公尺之一層磚造房屋
    拆除，將該基地連同如附圖編號Ｈ部分13.6 5平方公尺、編
    號Ｊ部分42.71 平方公尺之土地返還原告及其他共有人全體
    。(2)被告丁○○應將系爭土地內如附圖編號Ｄ部分52.27 平
    方公尺之一層磚造房屋拆除，將該基地連同如附圖編號Ａ部
    分13.19 平方公尺、編號Ｂ部分44.13 平方公尺、編號Ｆ部
    分34.31 平方公尺之土地返還原告及其他共有人全體。(3)被
    告乙○○應自第(2)項土地內遷出，為有理由，應予准許。
七、原告及被告甲○○、丁○○均陳明願供擔保，聲請宣告假執
    行及免為假執行，經核均無不合，爰分別酌定相當之擔保金
    額准許之。
八、本件事證已明，兩造其餘主張陳述之方法，及未經援用之證
    據，均與本判決所為前開判斷不生影響，無庸逐一論述，附
    此敘明。
九、據上論結，本件原告之訴為有理由，依民事訴訟法第385 條
    第1 項前段、第78條、第85條第1 項、第390 條第2 項、第
    392 條第2 項，判決如主文。
中　　華　　民　　國　　94　　年　　10　　月　　20　　日
                         民事第一庭   法　官　林曉芳
以上為正本係照原本作成
如對本判決上訴達後廿日內向本院提出上訴狀
中　　華　　民　　國　　94　　年　　10　　月　　20　　日
                                      書記官　葉菽芬
